臺灣臺南地方法院柳營簡易庭民事判決
111年度營小字第218號
原      告  富邦產物保險股份有限公司

法定代理人  陳伯燿  
被      告  蕭臺嘉  

            和欣汽車客運股份有限公司

上  一  人
法定代理人  順翊投資股份有限公司

上  一  人
法定代理人  楊錦元  
訴訟代理人  張乃仁  
上列當事人間請求侵權行為損害賠償事件，經本院柳營簡易庭於
民國111年5月10日言詞辯論終結，判決如下：
    主  文
一、被告應連帶給付原告新臺幣5,840元，及均自民國111年4月9
    日起至清償日止，按週年利率百分之5計算之利息。
二、原告其餘之訴駁回。
三、訴訟費用新臺幣1,000元，由被告連帶負擔新臺幣400元，其
    餘由原告負擔。
四、本判決原告勝訴部分得假執行。
    事實及理由
一、原告經合法通知，無正當理由，未於言詞辯論期日到場，核
    無民事訴訟法第386條所列各款情形，爰依被告之聲請，由
    其一造辯論而為判決。
二、原告起訴主張：原告承保訴外人即被保險人蘇乙恩所有車牌
    號碼000-0000號自小客車（下稱系爭A車）車體損失險，被
    告甲○○於民國108年1月28日下午5時52分許，駕駛車牌號碼0
    00-00號營業大客車（下稱系爭B車），於行經新北市○道○號
    北向51公里處100公尺處(下稱系爭地點)時，因變換車道不
    當，不慎撞擊蘇乙恩所駕系爭A車（下稱系爭事故），致系
    爭A車受損。系爭A車經送維修車廠修繕，其修理費用為新臺
    幣（下同）14,640元【工資4,950元(原告民事起訴狀誤載為
    7,950元)、零件9,690元】，原告依約賠付上開金額後，依
    保險法第53條規定取得代位求償權，向被告甲○○請求侵權行
    為損害賠償。又被告甲○○受僱於被告和欣汽車客運股份有限
    公司（下稱和欣公司），依民法第188條第1項規定，被告間
    應連帶負損害賠償責任。並聲明：被告應連帶給付原告14,6
    40元，及自起訴狀繕本送達翌日起至清償日止，按週年利率
    百分之5計算之利息。
三、被告等則以：
(一)被告甲○○：被告甲○○所駕駛之系爭B車車體並無任何擦痕，
    原告並無證據可證明被告甲○○駕駛之系爭B車確實擦撞到系
    爭A車，且蘇乙恩駕駛之系爭A車當時亦在變換車道，如兩車
    確實有發生擦撞，則蘇乙恩之駕駛行為亦有過失。並聲明：
    原告之訴駁回。
(二)被告和欣公司：對於原告之請求並無意見。
四、得心證之理由：
(一)對於蘇乙恩駕駛其所有且由原告承保之系爭A車與和欣公司
    受僱人即被告甲○○駕駛系爭B車，於上開時間均行駛至系爭
    地點，系爭A車隨後遭受撞擊受損而送維修車廠修繕，修理
    費用為14,640元，原告已依約賠付蘇乙恩修車費用等情，為
    兩造所不爭執，堪信為真實。
(二)被告甲○○抗辯伊所駕系爭B車並未擦撞蘇乙恩駕駛之系爭A車
    等語。經查，本院於111年5月10日言詞辯論期日中勘驗系爭
    A車之行車紀錄影像畫面，勘驗結果為：於影片時間2019年1
    月28日17：52：23秒時，系爭車輛(系爭A車)由第四線道向
    左變換車道，被告所駕駛之大客車(系爭B車)由第二線道向
    右變換車道切至第三線道，畫面中大客車(系爭B車)之輪胎
    已進入第三線道，17：52：24秒時，大客車(系爭B車)切入
    第三線道，17：52：25秒時，由系爭車輛(系爭A車)左側經
    過，17：52：26秒時，畫面左側有東西彈起，於17：52：27
    秒時，大客車(系爭B車)在系爭車輛(系爭A車)前方，系爭車
    輛(系爭A車)減速，17：52：28秒至17：52：48秒，系爭車
    輛(系爭A車)往右偏行駛至路肩停駛，有勘驗筆錄在卷可稽
    。被告甲○○駕駛系爭B車切入第三線道自蘇乙恩駕駛系爭A車
    之左側駛過時，有不明物體自系爭A車左側車身處彈起，可
    認係被告甲○○駕駛之系爭B車擦撞系爭A車車身所致，參以一
    般社會常情，人於行車時若遭受碰撞，常有下意識減速或閃
    避以減低危險之舉措，蘇乙恩於系爭B車由系爭A車左側超車
    後，隨即減速，並向路肩停駛，堪認兩車應係有發生擦撞，
    被告甲○○駕駛之系爭B車確實有與蘇乙恩之系爭A車發生碰撞
    ，堪予認定。至被告甲○○抗辯系爭B車並無任何擦痕，惟其
    並未提出任何證據證明，其上開所辯，自難採信。
(三)因故意或過失，不法侵害他人之權利者，負損害賠償責任；
    汽車、機車或其他非依軌道行駛之動力車輛，在使用中加損
    害於他人者，駕駛人應賠償因此所生之損害，民法第184條
    第1項前段、第191條之2前段分別定有明文。汽車行駛時，
    駕駛人應注意車前狀況及兩車並行之間隔，並隨時採取必要
    之安全措施，不得在道路上蛇行，或以其他危險方式駕車；
    汽車在行駛途中，變換車道時不得有未保持安全距離及間隔
    之情形，道路交通安全規則第94條第3項、高速公路及快速
    公路交通管制規則第11條第3款分別定有明文。又受僱人因
    執行職務，不法侵害他人之權利者，由僱用人與行為人連帶
    負損害賠償責任，亦為民法第188條第1項前段所明定。經查
    ，被告甲○○駕駛系爭B車行經系爭地點，於變換車道時因未
    與蘇乙恩駕駛之系爭A車保持適當間隔，致擦撞系爭A車而生
    系爭事故，對於系爭事故發生具有過失。是依上開規定，被
    告應連帶負侵權行為損害賠償責任。
(四)按汽車、機車或其他非依軌道行駛之動力車輛，在使用中加
    損害於他人者，駕駛人應賠償因此所生之損害。但於防止損
    害之發生，已盡相當之注意者，不在此限，民法第191條之2
    定有明文。且物被毀損時，被害人除得依民法第196條請求
    賠償物被毀損所減少之價額，得以修復費用為估定之標準，
    但以必要者為限，例如：修理材料以新品換舊品，應予折舊
    （最高法院77年度第9次民事庭會議決議(一)參照）。原告
    主張其所承保之系爭A車因系爭事故之發生而需支出修復費
    用14,640元，業已提出估價單、統一發票為據，堪信為真實
    。惟對原告主張之事實，被告不為爭執或自認，僅免除原告
    之舉證責任，若原告之請求於法不合，法院仍應依職權予以
    審酌而駁回其請求，故被告雖就修復費用是否需計算折舊未
    為爭執，但因與民法第196條規定因毀損所減少之價額有所
    超過而非必要時，本院即應依職權予以折舊。易言之，原告
    固得請求被告賠償修復費用，惟關於更新零件部分之請求，
    應以扣除按汽車使用年限計算折舊後之費用為限，而系爭A
    車之出廠日期係106年4月，此有系爭A車行照在卷可稽，迄1
    08年1月28日系爭事故發生日，該車已使用1年10月，揆諸前
    揭說明，其折舊價差部分自應扣除。依行政院所頒固定資產
    耐用年數表及固定資產折舊率表，【非運輸業用客車、貨車
    】之耐用年數為5年，依平均法計算其折舊結果（即以固定
    資產成本減除殘價後之餘額，按固定資產耐用年數表規定之
    耐用年數平均分攤，計算折舊額），每年折舊率為5分之1，
    並參酌營利事業所得稅查核準則第95條第6項規定「固定資
    產提列折舊採用定率遞減法者，以1年為計算單位，其使用
    期間未滿1年者，按實際使用之月數相當於全年之比例計算
    之，不滿1月者，以1月計」，系爭A車自出廠日106年4月，
    迄本件車禍發生時即108年1月28日，已使用1年10月，則零
    件扣除折舊後之修復費用估定為6,729元【計算方式：1.殘
    價＝取得成本÷(耐用年數＋1)即9,690÷(5+1)≒1,615（小數點
    以下四捨五入）；2.折舊額 ＝(取得成本－殘價)×1/（耐用年
    數）×（使用年數）即(9,690－1,615) ×1/5×（1+10/12）≒2,
    961（小數點以下四捨五入）；3.扣除折舊後價值＝（新品取
    得成本－折舊額）即9,690－2,961＝6,729】。從而，原告所承
    保之車輛所受損害額應為11,679元(計算式：工資4,950元＋
    零件6,729元＝11,679元)。
(五)損害之發生或擴大，被害人與有過失者，法院得減輕賠償金
    額，或免除之，民法第217條第1項定有明文。此項規定之目
    的，在謀求加害人與被害人間之公平，故在裁判上法院得以
    職權減輕或免除之。經查，系爭事故發生之原因，為被告甲
    ○○駕駛系爭B車變換車道時未與蘇乙恩駕駛之系爭A車保持安
    全間隔所致，然駕駛系爭A車之蘇乙恩亦有變換車道時，未
    與系爭B車保持安全間隔之過失，而同為肇事原因，本院乃
    審酌兩造肇事原因之輕重，認蘇乙恩、被告各應負擔百分之
    50之肇事責任為適當。準此，系爭A車所受損害金額雖為11,
    679元，惟蘇乙恩對於損害之發生既與有過失，原告依法自
    應承擔其被保險人蘇乙恩之過失責任，而依過失相抵之法則
    ，依比例減輕被告之賠償金額。是原告得請求被告賠償之損
    害金額在5,840元（11,679元×0.5≒5,840元，元以下四捨五
    入）範圍內，應予准許，逾此範圍之請求，則無理由，應予
    駁回。
五、被保險人因保險人應負保險責任之損失發生，而對於第三人
    有損失賠償請求權者，保險人得於給付賠償金額後，代位行
    使被保險人對於第三人之請求權；但其所請求之數額，以不
    逾賠償金額為限，保險法第53條第1項定有明文。再按損害
    賠償祇應填補被害人實際損害，保險人代位被害人請求損害
    賠償時，依保險法第53條第1項規定，如其損害額超過或等
    於保險人已給付之賠償金額，固得就其賠償之範圍，代位請
    求賠償，如其損害額小於保險人已給付之賠償金額，則保險
    人所得代位請求者，應祇以該損害額為限。被保險人蘇乙恩
    因被告之過失駕駛行為致系爭A車受有損害，其回復原狀所
    需修理費用於零件折舊及過失相抵後，所得請求之修復費用
    為5,840元，即為被保險人蘇乙恩實際之損害，原告於給付
    保險金後，固得代位被保險人對被告請求損害賠償，惟其所
    得代位請求者，應祇在上開損害額範圍內。從而，原告得本
    於侵權行為之法律關係及保險法第53條第1項規定，請求被
    告連帶賠償其5,840元。
六、給付無確定期限者，債務人於債權人得請求給付時，經其催
    告而未為給付，自受催告時起，負遲延責任。其經債權人起
    訴而送達訴狀，或依督促程序送達支付命令，或為其他相類
    之行為者，與催告有同一之效力；遲延之債務，以支付金錢
    為標的者，債權人得請求依法定利率計算之遲延利息；應付
    利息之債務，其利率未經約定，亦無法律可據者，週年利率
    為百分之5，民法第229條第2項、第233條第1項前段及第203
    條分別定有明文。查原告之起訴狀繕本係於111年4月8日送
    達被告，有本院送達證書2份附卷可查，從而，原告請求被
    告連帶給付5,840元，及均自111年4月9日起至清償日止，按
    週年利率百分之5計算之法定遲延利息，為有理由，應予准
    許；逾此範圍之請求，即無理由，應予駁回。
七、綜上所述，原告依侵權行為法律關係及保險法第53條第1項
    規定，請求被告連帶給付如主文第1項所示之金額、利息，
    為有理由，應予准許；逾此範圍之請求，即無理由，應予駁
    回。又本件乃因小額事件涉訟所為被告部分敗訴之判決，依
    民事訴訟法第436條之20之規定，自應就該部分依職權宣告
    假執行。
八、各當事人一部勝訴、一部敗訴者，其訴訟費用，由法院酌量
    情形，命兩造以比例分擔或命一造負擔，或命兩造各自負擔
    其支出之訴訟費用；共同訴訟人因連帶或不可分之債敗訴者
    ，應連帶負擔訴訟費用；法院為訴訟費用之裁判時，應確定
    其費用額，民事訴訟法第79條、第85條第2項、第436條之19
    第1項分別定有明文。本件訴訟費用額確定為1,000元（即第
    一審訴訟費用），且原告為一部勝訴、一部敗訴。本院審酌
    原告勝訴部分之金額與原告全部請求金額之比例，認應由被
    告連帶負擔400元，其餘由原告負擔，爰判決如主文第3項所
    示。
九、據上論結，本件原告之訴為一部有理由，一部無理由，依民
    事訴訟法第436條之23、第436條第2項、第385條第1項前段
    、第79條、第85條第2項、第436條之19第1項、第436條之20
    ，判決如主文。
中　　華　　民　　國　　111 　年　　5 　　月　　17　　日
                  臺灣臺南地方法院柳營簡易庭
                           法  官  陳協奇
以上正本係照原本作成。
如不服本判決，應於送達後20日內，向本院提出上訴狀並表明上
訴理由（依民事訴訟法第436條之24第2項之規定，對於小額程序
之第一審判決提起上訴，非以其違背法令為理由，不得為之），
如於本判決宣示後送達前提起上訴者，應於判決送達後20日內補
提上訴理由書（須附繕本）。且上訴狀內應記載表明（一）原判
決所違背之法令及其具體內容。（二）依訴訟資料可認為原判決
有違背法令之具體事實。 　　　　　　　　　　　　　　 
中　　華　　民　　國　　111 　年　　5 　　月　　17　　日
　　　　　　　　　　　　 　書記官  洪季杏